【裁判字號】    88,易,3941
【裁判日期】    890510
【裁判案由】    詐欺
【裁判全文】
臺灣臺中地方法院刑事判決                        八十八年度易字第三九四一號
    公  訴  人  臺灣臺中地方法院檢察署檢察官
    被      告  乙○○
                丙○○
    右  一  人
    選任辯護人  徐鼎賢
右列被告因詐欺等案件，經檢察官提起公訴（八十八年度偵字第一五一０二號），本
院判決如左：
    主  文
乙○○共同意圖為自己不法之所有，以詐術使人將本人之物交付，處有期徒刑拾月。
丙○○共同意圖為自己不法之所有，以詐術使人將本人之物交付，處有期徒刑陸月，
緩刑參年。
    事  實
一、乙○○與丙○○先於民國 (下同）八十七年十月十四日（公訴意旨誤載為二十一
    日）向匯通商業銀行股份有限公司彰化分行（下稱匯通銀行）借款新台幣（下同
    ）三十八萬元，並提供乙○○所有，登記為丙○○名義之Ｂ六─七０三０號自用
    小客車作為動產抵押之擔保。詎料乙○○、丙○○共同意圖為自己不法之所有，
    由乙○○向甲○○誆稱上開自用小客車產權清楚而且證件齊全，願以四十五萬元
    之代價出售甲○○，並以乙○○先前購車積欠甲○○八萬五千元中之五萬元沖抵
    定金等語，致使甲○○陷於錯誤而於八十七年十一月二十五日簽約，並簽發以台
    中市第七商業銀行股份有限公司為付款人，支票號碼分別為ＳＮ0000000
    、ＳＮ0000000號，面額各為二十萬元之支票二紙作為車款交付乙○○。
    乙○○及丙○○則以該車原始證件遺失，事後再行補送云云，誆瞞甲○○收受該
    車。嗣為取信於甲○○，乙○○與丙○○均明知該車「汽車新領牌照登記書」放
    置於匯通銀行，竟向台中區監理所重新申請發給「汽車新領牌照登記書」後轉交
    甲○○。事後由於該車遲未辦理過戶，經甲○○詳加追查始知該車業已設定動產
    抵押，甲○○即要求返還支票並且辦理止付，惟乙○○已將ＳＮ0000000
    號支票背書轉讓他人，甲○○始知受騙。
二、案經甲○○訴由臺灣臺中地方法院檢察署檢察官偵查起訴。
    理  由
一、訊據被告等均矢口否認右揭犯行，被告乙○○辯稱出售該車予甲○○時，確已告
    知設定動產抵押權，惟未說明設定金額，但曾表明過戶前會將貸款清償，嗣因該
    車於交付甲○○後失竊，基於報案需要（證明該車係屬被告丙○○所有）始再請
    領「汽車新領牌照登記書」。被告丙○○則稱該車係為被告乙○○所有，但為便
    利申請貨款，故即登記為其名義。本案汽車買賣過程其未與告訴人洽談，但曾要
    求被告乙○○應將貸款事由告知告訴人，此後有關買賣事項均由被告乙○○處理
    ，至於前往台中區監理所請領「汽車新領牌照登記書」一節，係應告訴人及被告
    乙○○之要求所為等語。然查：
    右開犯罪事實，業據告訴人於偵、審中指述綦詳，並有汽車買賣合約書影本、
      汽車新領牌照登記書影本、匯通商銀貸款資料報表與貸款契約影本等在卷可稽
      ，核與告訴人所述情節相符，自堪採信。
    被告乙○○於偵查中供稱：「（是否在八十七年十一月二十五日出售一部丙○○所有Ｂ六─七０三０號自用小客車給告訴人，價金為四十五萬元？）是的。
      後來因為該部車有設定動產擔保扺押，所以他不要這部車，把車退給我」等語
      （見偵卷第十三頁背面），顯見被告乙○○出售該車時，並未告知業已設定動
      產抵押之情事，否則告訴人豈會拒絕買受？雖其嗣於審理中翻稱確有告知告訴
      人該車設定動產抵押權，但未說明擔保金額云云，顯係卸責之詞，要難採信。
      蓋被告乙○○於偵、審中均稱該車市價約五十餘萬元，其以四十餘萬元買入，
      倘其確有告知告訴人該車業已貸款三十八萬元，則其殘值至多僅為十餘萬元，
      告訴人豈會再以四十五萬元之高價買受該車？被告乙○○辯解，顯屬無稽。
    被告丙○○明知該車「汽車新領牌照登記書」放置於匯通銀行，猶與被告乙○○前往台中區監理站辦理補發，以此方式施用詐術，欺瞞告訴人誤信該車產權
      無虞，顯見其與被告乙○○間，確有犯意聯絡及行為分擔。被告丙○○辯稱並
      未出面洽談車輛買賣事由，亦無施用詐術，顯與事證不符。況查被告丙○○辯
      稱該車先前遺失（嗣後尋獲），其經警察機關告知必須請領「汽車新領牌照登
      記書」，證明其為所有人等語，然按車輛失竊報案，僅須表明係為車主之身分
      （例如行車執照）即可，無庸提示「汽車新領牌照登記書」，被告丙○○上述
      辯解，非但不符社會生活經驗法則，且其請領「汽車新領牌照登記書」時該車
      業已尋獲等情，亦為被告丙○○所明知，足見前開行為實係隱瞞告訴人渠等詐
      欺取財之手段。
    綜上所述，被告等所辯要屬卸責之詞，不足採信，犯行均堪認定。
二、核被告等所為，均犯刑法第三百三十九條第一項之詐欺取財罪。被告等就上開犯
    行有犯意聯絡及行為分擔，應依共同正犯論處。爰審酌被告等以欺罔方式隱瞞設
    定動產抵押之事實，並為取信於告訴人而重新申請「汽車新領牌照登記書」，嗣
    因告訴人察覺止付以致詐得財物不高，惟被告等於偵、審中始終否認犯行、飾詞
    諉過，並無悔意等一切情狀，分別量處如主文所示之刑。被告丙○○前未曾受過
    有期徒刑以上刑之宣告，此有臺灣臺中地方法院檢察署刑案資料查註記錄表在卷
    可按，其因一時失慮致罹刑章，復未獲取具體利益，經此科刑之教訓，當知所警
    惕而無再犯之虞，本院認其所受刑之宣告以暫不執行為適當，爰併宣告緩刑三年
    ，以啟自新。
三、公訴意旨另認被告等明知該車「汽車新領牌照登記書」放置於匯通銀行，竟然更
    向台中區監理站辦理補發，係使公務員於職務上制作之文書為不實之登載，涉有
    偽造文書之犯行等語。然查上開「汽車新領牌照登記書」乃係記錄車輛牌照、車
    種、號碼、車主、型式、出廠日期等資料，被告等重新申請之「汽車新領牌照登
    記書」內，並無任何不實內容；而其申請補發之申請書，亦無須經公務員審核或
    填載之部分（參照卷附申請書），均與偽造文書之要件不符。公訴意旨認此部分
    與前開有罪部分，具有裁判上一罪之關係，爰不另為無罪之諭知。
據上論斷，應依刑事訴訟法第二百九十九條第一項前段，刑法第二十八條、第三百三
十九條第一項、第七十四條第一款，罰金罰鍰提高標準條例判第一條前段，判決如主
文。
中      華      民      國      八十九      年      五      月    十    日
                                          臺灣臺中地方法院刑事第一庭
                                                法  官  張  升  星
右正本證明與原本無異。
如不服本判決，應於判決送達後十日內，向本院提出上訴狀。
                                                書記官
中      華      民      國      八十九      年     五     月    十五    日
附錄法條：
刑法第三百三十九條第一項：
意圖為自己或第三人不法之所有，以詐術使人將本人或第三人之物交付者，處五年以
下有期徒刑、拘役或科或併科一千元以下罰金。


司法院資訊處製作；財團法人民間司法改革基金會備份。
